【裁判字號】    89,簡上,675
【裁判日期】    900328
【裁判案由】    履行契約
【裁判全文】
臺灣台北地方法院民事判決  八十九年簡上字第六七五號
    上  訴  人  甲○○
    被上訴人    乙○○
右當事人間履行契約事件，上訴人對於中華民國八十九年八月三日本院台北簡易庭八
十九年度北簡字第三七二九號第一審判決提起上訴，本院判決如左：
    主      文
上訴駁回。
第二審訴訟費用由上訴人負擔。
    事      實
甲、上訴人方面：
一、聲明：
（一）原判決廢棄。
（二）被上訴人在第一審簡易之訴及假執行之聲請均駁回。
二、陳述：除與原審宣示判決筆錄所載者相同茲予引用外，補稱：
（一）被上訴人主張上訴人積欠訴外人何玲玲新台幣（下同）三十七萬五千元，嗣因
      訴外人何玲玲積欠被上訴人同等金額，遂於八十三年七月廿九日將其上訴人之
      債權讓與被上訴人。果真如此，又何以縮減成尚欠十五萬元未清償？前後說詞
      不一，原審不察，實難甘服。又原審判決理由謂「．．經本院於八十二年、八
      十三年先後向第三人發扣押命令及收取命令，嗣於八十三年二月一日何玲玲到
      院陳明與被告和解，請求撤回執行．．核閱屬實．．尚不足證明被告已清償全
      部債務．．」
（二）上訴人為一殷實公務員，茲為朋友背書借貸已擔負賠償清償責任，與何玲玲之
      債務早於八十三年間陸續清償完畢，如非清償，豈有不再追討之理？況且上訴
      人一再強調與被上訴人素不相識，其等債權讓與情事縱屬真實，也應求證而非
      貿然接受，於事過竟遷逾六年再提追索，於情理法均不合。
（三）又臺灣臺北地方法院檢察署八十九偵字第三○一○號偽造有價證券案件，業經
      檢察官偵查終結不起訴處分在案，不起訴處分書記載「案外人何玲玲已神智不
      清，無從傳喚作證．．」，與原審判決所稱「並經證人何玲玲到庭結證屬實」
      ，頗有出入。
（四）積欠何玲玲的款項都已全部還清，當初與何玲玲和解時，即已償還十多萬元。
      何玲玲明知我已還清債務，還把債權讓與被上訴人。如果上訴人尚欠何玲玲十
      五萬元，何以何玲玲轉讓三十七萬五千元？而且這麼多年我工作沒有變動，被
      上訴人也沒向我追討。支票原本是還在被上訴人持有中，因為時間太久了，已
      沒有清償的證據，當初還錢，有些是匯款，有些付現，沒有書面證據可證明，
      但有證人可以做證。
三、證據：除援用第一審所提證據外，聲請訊問證人王競中。
乙、被上訴人方面：
一、聲明：上訴駁回。
二、陳述：除與原審宣示判決筆錄書所載者相同茲予用用外，補稱：
（一）上訴人確實尚未還清借款，上訴人與何玲玲和解之後，有還何玲玲十萬元，但
      沒有還清全部債務。證人王競中之證詞不足以證明上訴人已還清所有債務。何
      玲玲轉讓債權予被上訴人時，只是把支票、公證書及讓渡書給我，並沒有說上
      訴人已返還多少債務，故起訴時依何玲玲之讓渡書請求上訴人給付三十七萬五
      千元。上訴人若以還清全部債務，何以不取回支票？
三、證據：援用第一審所提證據。
    理      由
一、本件被上訴人於原審起訴請求上訴人給付三十七萬五千元及自八十三年四月三十
    日起清償日止，按年息百分之五計算之利息，嗣於原審審理中減縮為請求上訴人
    給付十五萬元及自八十三年四月三十日起至清償日止之利息，原審仍就三十七萬
    元全部為審理，判命上訴人給付被上訴人十五萬元及自八十三年四月三十日起按
    年息百分之五計算之利息，其餘部分則予駁回。其超逾十五萬元及其利息部分，
    已因被上訴人之減縮，其訴訟繫屬業已消滅，原審就此部分仍為駁回之諭知，該
    部分之判決核屬無效之判決。本件上訴人就其所受不利判決即十五萬元及其利息
    部分提起上訴，是本院審理之範圍僅及於該十五萬元及其利息部分，合先敘明。
二、本件被上訴人起訴主張上訴人於八十二年十二月二十八日因清償債務與訴外人何
    玲玲簽訂給付契約，約定上訴人應於八十三年一月三十日起三個月內給付何玲玲
    三十七萬五千元，詎上訴人未依清償全部債務，嗣因何玲玲積欠被上訴人債務，
    遂於八十三年七月二十九日將其對上訴人之債權讓與被上訴人，被上訴人並於八
    十九年二月二十九日於臺灣臺北地方法院檢察署八十九年偵字第三○一○號偽造
    有價證券案件開庭時當場通知上訴人債權讓與情事，為此訴請上訴人給付十五萬
    元及自八十三年四月三十日起至清償日止，按年息百分之五計算之利息。
三、上訴人則以：伊早於八十三年將即將全部債務還清，伊為公務人員多年來職務均
    無變動，若伊未還清債務，何以多年來均不追討？且若尚有十五萬元未清償，何
    以何玲玲竟轉讓三十七萬五千元予被上訴人？當初還錢，有些是匯款，有些付現
    ，沒有書面證據可以證明，但有證人王競中可以做證等語，資為抗辯。
四、按當事人主張有利於己之事實者，就其事實有舉證之責任，民事訴訟法第二百七
    十七條定有明文。本件被上訴人主張上訴人於八十二年十二月二十八日與訴外人
    何玲玲簽訂給付契約，約定上訴人應於八十三年一月三十日起三個月內給付何玲
    玲三十七萬五千元，詎上訴人僅給付二十二萬五千元，尚欠十五萬元未清償，嗣
    因何玲玲積欠被上訴人債務，遂於八十三年七月二十九日將其對上訴人之債權讓
    與被上訴人，被上訴人並於八十九年二月二十九日於臺灣臺北地方法院檢察署八
    十九年偵字第三○一○號偽造有價證券案件開庭時當場通知上訴人債權讓與情事
    之事實，已據其提出公證請求書影本、轉讓證明書影本、支票影本為證，並經證
    人何玲玲於原審到庭結證相符，上訴人抗辯上開債務早於八十三年間全部清償完
    畢，惟為原告所否認，而證人王競中所為「總共欠三十七萬餘元，雙方有和解，
    還十萬元，以後每個月還兩萬元，我幫他還過一次，還款何玲玲沒給收據，是否
    還清我不知道」之證詞，僅足以證明上訴人有為部分清償，尚不足以證明全部債
    務均已清償完畢。而為債權憑證之支票原本尚在被上訴人持有中，為兩造不爭之
    事實，並經被上訴人提出支票原本經本院核對無訛，影本附卷可稽，且上訴人於
    臺灣臺北地方法院檢察署八十九年度偵字第三○一○號被上訴人告訴上訴人偽造
    有價證券案件，八十九年二月二十一日檢察官偵查中，亦陳稱「我已還他25多萬
    」，即只償還部分款項，此亦經本院調取上開案件卷宗，查閱無訛。上訴人辯稱
    上開債務已全部清償完畢云云，尚屬無法證明。
五、按給付確定期限者，債務人自期限屆滿時起，負遲延責任，民法第二百二十九條
    第一項定有明文。上訴人既未舉證證明債務已全部清償完畢，而依兩造所不爭之
    公證請求書之約定：「擬請何小姐暫時撤回民事執行命令（82公字第一一四六二
    號）三十七萬五千元之欠款，債權人同意寬延債務於八十三年元月三十日前償還
    上項款之一半，餘額雙方心於三個月內結清。」，則被上訴人依上訴人與何玲玲
    之約定及債權讓與之法律關係，請求上訴人給付十五萬元及自八十三年四月三十
    日起至清償日止，按年息百分之五計算之利息，為有理由，應予准許。原審判命
    上訴人如數給付，並無違誤。上訴意旨指摘該部分原判決不當，求予廢棄，為無
    理由，應予駁回其上訴。
五、結論：本件上訴為無理由，依民事訴訟法第四百三十六條之一第三項、第四百四
    十九條第一項、第七十八條判決如主文。
中      華      民      國    九十      年      三      月    二十八    日
                        民事第一庭審判長法      官    邱新福
                                        法      官    黃雯惠
                                        法      官    張靜女
右為正本係照原本作成
本判決不得上訴
中      華      民      國      九十    年      三      月    二十八    日
                                      法院書記官      朱小燕


司法院資訊處製作；財團法人民間司法改革基金會備份。
